臺灣高雄地方法院民事裁定　　　　　 99年度消債抗字第256號
抗　告　人　萬泰商業銀行股份有限公司
法定代理人　盧正昕
相　對　人　甘興國
上列抗告人與相對人間消費者債務清理事件，抗告人對於民國99
年8 月19日本院99年度消債清字第154 號所為認可更生方案之裁
定提起抗告，本院裁定如下：
    主  文
原裁定廢棄。
抗告費用新臺幣壹仟元由相對人負擔。
    理  由
一、抗告意旨略以：原裁定以相對人於民國98年4 月至99年2 月
    於蜂陞貿易商行之平均薪資新臺幣（下同）37,916元為其收
    入認定，然抗告人於99年9 月30日致電相對人原先任職之欣
    嘉公司，乃相對人接聽電話，是相對人於蜂陞貿易商行之收
    入是否真實，並非無疑，且相對人自85年起即任職於欣嘉股
    份有限公司（下稱欣嘉公司），90年間收入曾達80萬元（平
    均每月66,667元）之課長職務，以其仍任職於同一公司觀之
    ，今收入僅以37,916元認定，是否尚有業績、年終獎金等津
    貼福利金未加計，應予釐清，以保障債權人之公平受償權利
    ；又相對人受扶養子女之基本生活費用應以98年度扶養親屬
    寬減額82,000計算，故相對人之每月子女扶養費用應為6,83
    4 元，縱以其平均每月收入為37,916元計算，則其每月可清
    償金額應為18,796元，而非原裁定所認可之方案為每月清償
    15,000元，原裁定所認可之更生條件顯非適當，爰依法提起
    抗告，請求原裁定廢棄等語。
二、按債務人有薪資、執行業務所得或其他固定收入，法院認更
    生方案之條件公允者，得不經債權人會議可決，逕依債務人
    之聲請或依職權以裁定認可更生方案，消費者債務清理條例
    第64條第1 項定有明文。而其立法理由亦說明債務人如有薪
    資、執行業務所得等固定收入，並將其可處分所得之一定部
    分充為清償，於債權人之權益已有保障，其更生程序應更為
    簡易、迅速。故債務人提出之更生方案，倘法院認為其條件
    公允（例如：清償總額已達債權總額相當成數，債權人受償
    金額不致過低等），得不待債權人會議可決，逕依債務人之
    聲請或職權以裁定認可之。又消債條例之立法目的乃為使負
    債務之消費者依該條例所定程序清理其債務，以調整其與債
    權人及其他利害關係人之權利義務關係，保障債權人之公平
    受償，謀求消費者經濟生活之更生，進而健全社會經濟之發
    展，是所稱更生方案內容是否公允，自應由法院斟酌上開立
    法目的、債務人之收入、生活支出，及其所提更生方案是否
    使債權人受償金額不致過低等情，始為公平妥適。蓋更生制
    度之目的，旨在使債務人在經濟上得有更生之機會，該制度
    並非在使債務人恣意消費所造成之債務，轉嫁予債權人負擔
    ，債務人更生制度亦非縱容投機不誠實之債務人奢侈浪費，
    濫用更生程序以規避其應負擔之償還責任，否則不啻與消債
    條例之立法本旨有違。
三、經查：
  (一)相對人名下並無不動產，並主張須支出扶養未成年子女二人
    與父母親之扶養費，業據其提出戶籍謄本、平均每月支出明
    細清單等資料為證。而相對人96至98年度之申報所得分別為
    504,000 元、504,000 元、418,009 元，平均每月所得分別
    為42,000元、42,000元、34,834元，此有相對人之96至98年
    度綜合所得稅各類所得資料清單附於本院98年度司執消債更
    字第381 號卷可證；另依相對人所提出其於98年4 月至99年
    2 月蜂陞貿易商行之薪資單所示，其98年4 月至99年2 月之
    應領薪資共計417,081 元，平均每月為37,915元；再依本院
    函詢欣嘉股份有限公司，據該公司函覆相對人於99年4 月28
    日又調任該公司，每月薪資約為40,000元，並檢附相對人勞
    保申報表及薪資明細表，依該薪資明細表計算，相對人之99
    年5 至10月平均應領薪資約為41,038元( 見本院卷第12至14
    頁) ，但因其中加班費僅6 、7 月有領取，並非經常性給付
    ，是以本院審酌上情，認相對人目前每月所得應約為40,000
    元，而在抗告人復無其他舉證之情形下，以此為準計算相對
    人之還款能力，尚屬允當。
  (二)又相對人尚須與配偶共同分擔二名子女之扶養費用，而按所
    謂扶養費用之決定，應顧及一般國民之生活水平，且綜合所
    得稅扶養親屬寬減額係依所得稅法之規定，乃國家基於稅賦
    政策考量所為減免措施，尚與國民維持人性尊嚴基本生計要
    求之目標不同。又扶養之程度，應按受扶養權利者之需要，
    與負扶養義務者之經濟能力及身分定之，而我國國民所得已
    大幅提高，以申報綜合所得稅納稅義務人扶養親屬寬減額之
    標準為扶養費請求計算之基準，已不符我國國民一般消費水
    準。參以相對人所陳報之扶養親屬即其未成年女甘韻琪（89
    年9 月4 日出生）及未成年子甘承恩（94年7 月12日出生）
    居住於高雄縣鳳山市（縣市合併後為高雄市鳳山區），有戶
    籍謄本在卷可稽（見本院98年度消債更字第579 號卷第23、
    65頁），依內政部社會司所公布之99年度每人每月最低生活
    費標準為9,829 元，而上開標準係按照政府公布最近1 年平
    均每人消費支出（包含食品費、衣著鞋襪費、房租水電費、
    家居管理費、醫療保健費、交通通訊費、娛樂教育費及雜項
    支出）之百分之60所訂定，含括各項生活必需之費用（包含
    食、衣、住、行、強制性保險等），則以內政部所公布之最
    低生活費用作為扶養開銷之計算標準，就本件之情形而言應
    屬符合現況，至抗告人認相對人子女之生活費用應以綜合所
    得稅扶養親屬寬減額計算，並無可採。故依此計算相對人每
    月應負擔之子女扶養為9,829 元（9,829 ÷2 ×2 ）。
  (三)再相對人主張須與兄弟姊妹（共8 人）共同扶養父母親，而
    相對人之父親甘必禮現年82歲（17年4 月28日生）、母親甘
    黃粉妹現年76歲（24年1 月8 日生），居住於桃園縣，有戶
    籍謄本在卷可稽（見本院98年度消債更字第579 號卷第63頁
    ），已逾退休之齡甚久而可認無勞動能力，惟查：相對人之
    父親甘必禮於98年度雖無所得資料，但名下有房屋土地田賦
    共計22筆，另有汽車乙部，財產總額高達6,931,192 元，相
    對人之母親甘黃粉妹於98年度並無任何財產及所得，此有稅
    務電子閘門財產所得調件明細表在卷可憑（見本院卷第21至
    23、28頁）。依內政部社會司所公布之99年度每人每月最低
    生活費標準9,829 元為標準計算甘必禮每月之必要生活支出
    ，甘必禮之財產將可支應其餘生之生活費用含看護費用無虞
    ，且其每月尚可領取6,000 元老農津貼，據此可知，甘必禮
    並無不能維持生活情事，不得請求相對人扶養。是以，相對
    人主張每月支出甘必禮之扶養費用6,000 元，應非必要。至
    相對人之母親甘黃粉妹部分，則有受扶養必要，依上開9,82
    9 元為標準，並扣除政府補助相對人母親之每月6,000 元老
    農津貼後，相對人每月應負擔之母親扶養費為479 元｛（9,
    829 －6,000 ）÷8 ﹦479 元，元以下四捨五入｝。
  (四)依前開說明，相對人之每月必要支出應為20,137（9,829 ＋
    9,829 ＋479 ），依其現階段每月所得約40,000元計算，相
    對人每月結餘約為19,863元，惟原審裁定並未考量相對人之
    父是否確屬不能維持生活而有受扶養之必要，亦未扣除相對
    人母親每月領取之補助金額，是其關於此部分相對人扶養費
    支出之認定，尚有未恰。故原裁定據以認定相對人每月僅須
    清償15,000元，實難謂公允，故此部分自應於系爭更生方案
    中予以考量扣除，並另行查明相對人應否提高每期清償金額
    ，俾以妥適調整債權人與債務人雙方權益，方屬公允。
五、綜上所述，原裁定所認可之更生方案之條件既未臻公允，抗
    告意旨指摘原裁定不當，求予廢棄，應認為有理由。爰由本
    院將原裁定廢棄，並由本院民事執行處依法另為妥適處理。
六、據上論結，本件抗告為有理由，依消費者債務清理條例第11
    條第2 項、第15條，民事訴訟法第495 條之1 第1 項、第45
    0 條、第95條、第78條，裁定如主文。
中    華    民    國    100   年    2     月    11    日
                  民事第六庭    審判長法  官  楊國祥
                                      法  官  林書慧
                                      法  官  曾子珍
上為正本係照原本作成。
本裁定不得再抗告。
中    華    民    國    100   年    2     月    11    日
                                      書記官  何慧娟